【裁判字號】    97,繼,3840
【裁判日期】    980219
【裁判案由】    拋棄繼承
【裁判全文】
臺灣板橋地方法院民事裁定              97年度繼字第3840號
聲  請  人  丁○○
            甲○○
            丙○○
            乙○○
            戊○○
上列聲請人等聲請拋棄繼承事件，本院裁定如下：
    主      文
聲請駁回。
程序費用由聲請人負擔。
    理      由
一、按繼承人拋棄其繼承權，應於知悉其得繼承之時起3 個月內
    以書面向法院為之，民法第1174條第1 項、第2 項前段定有
    明文。
二、聲請意旨略以：聲請人之兄即被繼承人己○○於民國96年11
    月6 日死亡，被繼承人無子嗣，父母亦已先於被繼承人死亡
    ，因此被繼承人之妻即聲請人之大嫂陳金珠依法乃為第一順
    位之合法繼承人。然查，大嫂陳金珠並無逐一通知聲請人伊
    已拋棄繼承之聲明，且自兄長己○○去世後，姑嫂叔之間即
    甚少往來。緣此，聲請人等均認大嫂陳金珠已為當然繼承人
    ，聲請人等不諳法律又不知是否有拋棄之必要。詎於97年11
    月19日驟接台灣台北地方法院之執行命令始悉大嫂陳金珠有
    無拋棄繼承之疑問？準此，聲請人等爰於97年11月19日知悉
    之日起3 個月內，依民法第1174條之規定，聲明拋棄對兄長
    己○○之繼承權。
三、按「遺產繼承人，除配偶外，依下列順序定之：一、直系血
    親卑親屬。二、父母。三、兄弟姊妹。四、祖父母。」民法
    第1138條定有明文。查本件聲請人之長兄即被繼承人己○○
    （男、民國52年6 月26日出生、身分證統一編號：Ｚ0000000
    00號、生前設籍地址為臺北縣板橋市○○路207 號3 樓）係
    於96年11月6 日死亡，有被繼承人己○○之除戶戶籍謄本附
    卷可按。被繼承人無子嗣，父母亦先於被繼承人死亡，此為
    聲請人所不爭執，是被繼承人並無第一、二順位之繼承人，
    聲請人等為被繼承人之弟妹，屬第三順位之繼承人，依法聲
    請人與被繼承人之配偶陳金珠於被繼承人己○○死亡之時同
    屬繼承人，而聲請人又於被繼承人己○○死亡時即已知悉其
    得繼承之情，業經聲請人兼代理人戊○○到庭陳述在卷，並
    有補充理由狀附卷可證。聲請人誤認其大嫂陳金珠為當然繼
    承人，其等為後順位之繼承人，未接獲陳金珠拋棄繼承之通
    知，故其等非屬繼承人，係屬不知法律，惟此對法律之誤解
    ，並不影響法律規定所發生之效力。聲請人遲至97年12月24
    日始向本院聲請拋棄繼承權（見聲請狀上本院收狀戳記），
    顯逾3 個月之期限，揆諸前揭說明，其聲請拋棄繼承於法不
    合，應予駁回。
四、依非訟事件法第21條第1 項前段，裁定如主文。
中    華    民    國    98    年    2     月    19    日
                  家事法庭  法  官  毛崑山
以上正本係照原本作成。
如對本裁定抗告須於裁定送達後10日內向本院提出抗告狀。
中    華    民    國    98    年    2     月    19    日
                            書記官  廖宮仕


司法院資訊處製作；財團法人民間司法改革基金會備份。
